臺灣高等法院刑事判決　　　　　　　　 100年度上訴字第97號
上　訴　人
即　被　告　許勝智原名許經緯.
選任辯護人　陳永來律師
　　　　　　魏雯祈律師
上列上訴人因搶奪等案件，不服臺灣桃園地方法院99年度訴字第
503 號，中華民國99年11月11日第一審判決（起訴案號：臺灣桃
園地方法院檢察署99年度偵字第11588號）， 提起上訴，本院判
決如下：
    主  文
原判決關於附表一編號1、2及定應執行刑部分均撤銷。
許勝智所犯如附表一編號1、2部分無罪。
其他上訴駁回。駁回上訴部分，應執行有期徒刑肆年貳月。
    事  實
一、許勝智前於民國95年間因搶奪等案件，經臺灣桃園地方法院
    以95年度訴字第1607號判決判處有期徒刑7 月，經提起上訴
    ，經本院以96年度上訴字第233 號判決駁回上訴確定，並經
    本院以96年度聲減字第2550號裁定減為有期徒刑3 月又15日
    確定；同年間又因搶奪等案件，經臺灣桃園地方法院以96年
    度訴字第1238號判決判處有期徒刑7月、4月、10月、8 月確
    定；上開4 罪經臺灣桃園地方法院以96年度聲減字第8381號
    裁定各減為有期徒刑3月又15日、2月、5月、4月，並與上開
    本院96年度聲減字第2550號裁定減得之3 月又15日，定應執
    行有期徒刑1年6月確定；於96年間復因搶奪案件，經臺灣桃
    園地方法院以97年度審訴字第468號判決判處有期徒刑1年4
    月，減為有期徒刑8月確定，並與上開應執行之有期徒刑1年
    6 月，於96年7月12日入監接續執行，於98年3月11日縮短刑
    期假釋出監，於98年4 月19日未經撤銷而執行完畢。竟猶不
    知悔改：
  (一)許勝智基於意圖為自己不法之所有之犯意，先後於如附表一
    編號3、4、5所示時間、地點，以如附表一編號3、4、5所示
    方法，竊取如附表一編號3、4、5所示財物得手。
  (二)許勝智基於意圖為自己不法所有之犯意，先後於如附表一編
    號6、7、8所示時間、地點，以附表一編號6、7、8所示方法
    ，搶奪如附表一編號6、7、8所示財物得手。
二、嗣經童碧月、周子庭、劉其峰、呂琳暄、徐秀蕙、蔡芳君報
    警，經警循線於99年4月23日晚間9時30分許，在桃園縣大溪
    鎮○○路861巷17弄3號前，於許勝智至上處欲牽取其如附表
    一編號6搶奪犯行所搶得之車號K9Y-697號機車時，當場逮捕
    之，復在許勝智位於桃園縣大溪鎮○○路861巷17弄3號之住
    處及桃園縣大溪鎮○○路891巷2弄65號旁、桃園縣大溪鎮○
    ○○街道路旁，扣得如附表二所示之物，並查知上情。
三、案經案桃園縣政府警察局八德分局報請臺灣桃園地方法院檢
    察署檢察官偵查起訴。
    理  由
壹、有罪部分：
一、按刑事訴訟法有關傳聞法則及例外規定（第159條至159條之
    5），如條文已明定得為證據者（如第159條之1第1項），或
    依規定原則上有證據能力（如第159條之1第2項）， 但當事
    人未抗辯其有例外否定證據能力情形者，即無庸就其如何具
    有證據能力而為說明。又本院認定本件事實所引用之被告以
    外之人於審判外陳述，包括人證及文書證據等，並無證據證
    明係公務員違背法定程序所取得，且檢察官、被告及辯護人
    於本院準備程序及審判期日中對本院所引用之相關卷證，均
    同意有證據能力（見本院卷第64至66頁），迄至言詞辯論終
    結前未再聲明異議。又該等證據，亦無刑事訴訟法第159 條
    之4 之顯有不可信之情況與不得作為證據之情形。本院審酌
    上開證據資料製作時之情況，尚無違法不當及證明力明顯過
    低之瑕疵，亦認為以之作為證據應屬適當，是依刑事訴訟法
    第159條至第159條之5 規定，所引用之前開人證及文書證據
    ，均有證據能力。
二、附表一編號3、4、5、6、7、8所示犯罪事實，迭據被告許勝
    智於警詢時及偵、審中坦承不諱（見偵查卷第14至19、158
    、159、189、190頁、原審卷第218頁、本院卷第63頁反面、
    91頁），復有如附表一編號3、4、5、6、7、8所示所示之證
    據在卷可查，被告之任意性自白，核與事實相符，而堪採信
    。至被告於原審審理時雖供稱：伊為附表一編號6、7、8 犯
    行時有戴口罩云云（見原審卷第215頁背面）， 惟證人呂琳
    暄、徐秀蕙、蔡芳君均未證述當時歹徒（即被告）有戴口罩
    之情，參諸當時上開證人均有與被告面對面且談話，對被告
    是否有戴口罩乙節當不致記憶錯誤，被告稱其為附表一編號
    6、7、8 犯行時有戴口罩乙節，當係記憶混淆，尚非可採。
三、論罪科刑
  (一)核被告許勝智就附表一編號3、4、5所為，係犯刑法第320條
    第1項竊盜罪。至附表一編號4部分，公訴人認被告涉犯刑法
    第325條第1項之搶奪罪，惟按刑法第325條第1項所稱之「搶
    奪」，係指乘人不備或不及抗拒而公然攫取他人支配範圍以
    內之物，移轉於自己實力支配下之行為而言（最高法院91年
    度台上字第6753號判決參照）。查證人即被害人周子庭於警
    詢時證稱：伊駕駛5151-YT 自小客車行經桃園縣桃園市○○
    街329號前，有一男子騎乘車號末三碼為976之機車撞擊伊車
    子後方，並到伊車旁敲擊車窗表示車後有東西掉下來，要伊
    下車察看，伊看車子沒什麼狀況後，男子問伊沒事吧，隨即
    騎車離去，等伊回到家後發現皮包不見了，伊的皮包放在副
    駕駛座上等語（見偵查卷第53、56頁），則被告係趁證人即
    被害人周子庭離開自小客車並至車後察看車子狀況時，拿取
    所有之皮包，證人周子庭亦未察覺被告將皮包取走之情形，
    是被告出手拿取上開皮包非屬公然攫取他人支配範圍以內之
    物，則被告所為如附表一編號4 所示犯行應為竊盜，公訴人
    認被告涉犯刑法第325條第1項之搶奪罪，尚有未合，然因二
    者基本社會事實同一，爰依法變更起訴法條。
  (二)核被告許勝智就附表一編號6、7、8所為，均係犯刑法第325
    條第1 項之搶奪罪。雖告訴人蔡芳君陳明對被告提出傷害出
    告訴（見偵查卷第104頁）， 惟本件起訴書就被告涉犯傷害
    罪之基本構成要件事實部分全然未予記載，則公訴人顯然未
    就被告涉犯傷害犯行部分予以起訴，又關於被告涉犯此部分
    傷害之事實，係被告為附表一編號8 犯行得手並騎車離去之
    際，經證人蔡芳君拉住被告騎乘之K9Y-697 號重型機車尾部
    ，車行約1.8 公尺後，證人蔡芳君放手後，跌倒在地乃受有
    左手手掌、右手手肘擦傷、左右腳膝蓋之瘀傷，則被告縱涉
    此部分傷害犯行顯係另行起意為之，與被告經起訴之附表一
    編號8 搶奪犯行無裁判上或實質上一罪關係，自非起訴效力
    所及，本院自無從加以審酌，附此敘明。又公訴人雖於原審
    審理時就被告如附表一編號8 犯行，補充陳述該當於刑法第
    329條準強盜罪之要件（見原審卷第219頁反面），惟按刑法
    第329 條之準強盜罪，旨在以刑罰之手段，保障人民之身體
    自由、人身安全及財產權，免受他人非法之侵害。立法者就
    竊盜或搶奪而當場施以強暴、脅迫者，僅列舉防護贓物、脫
    免逮捕或湮滅罪證三種經常導致強暴、脅迫行為之具體事由
    ，係選擇對身體自由與人身安全較為危險之情形，視為與強
    盜行為相同，而予以重罰；擬制為強盜行為之準強盜罪，雖
    未如刑法第328 條強盜罪之規定，將實施強暴、脅迫所導致
    被害人或第三人不能抗拒之要件予以明文規定，惟必於竊盜
    或搶奪之際，當場實施之強暴、脅迫行為，已達使人難以抗
    拒之程度，其行為之客觀不法，方與強盜行為之客觀不法相
    當，而得與強盜罪同其法定刑，司法院釋字第630 號解釋闡
    述甚明，亦即刑法第329 條擬制為強盜罪之強暴、脅迫構成
    要件行為，乃指達於使人難以抗拒之程度者而言。又刑法強
    盜罪之行為態樣包含強暴與脅迫，所謂「強暴」，係謂直接
    或間接對於人之身體施以暴力，以壓制被害人之抗拒之狀態
    而言；「脅迫」則係指行為人以威嚇加之於被害人，使其精
    神上萌生恐懼之心理，以達到至使不能抗拒之程度，亦有最
    高法院95年台上字第4801號判決意旨可資參照。又按刑法第
    329 條之準強盜罪，係竊盜或搶奪行為之後，因防護贓物、
    脫免逮捕或湮滅罪證，而當場施以強暴脅迫，為其犯罪構成
    要件。所謂「施以強暴脅迫」，以被告對被害人有積極主動
    施以強暴、脅迫之行為，以防止取回贓物、逮捕或蒐證等行
    動者為限，倘被告當時僅有消極被動掙脫、逃逸之舉，其不
    法之內涵顯尚不足以與強盜罪之不法內涵等量齊觀，尚難認
    其構成準強盜罪，查本件告訴人蔡芳君係於被告搶奪得手騎
    車離去之際，以拉住被告騎乘之K9Y-697 號重型機車尾部，
    致遭拖行約1.8 公尺後始放手，雖可認被告於告訴人蔡芳君
    拉住其騎乘機車尾部仍逃逸之行為，然其並無任何朝向告訴
    人蔡芳君為積極之攻擊行為，被告脫逃行為，自難與準強盜
    罪所稱之強暴、脅迫等同觀之，且亦難遽認其為免逮捕之脫
    逃行為已達於致使告訴人蔡芳君難以抗拒之程度，則依前開
    之說明，核與刑法第329 條準強盜罪之構成要件尚屬有間。
  (三)被告及辯護人另辯以：被告如附表一編號3至8之犯行均為自
    首云云。按刑法第62條前段規定，對於未發覺之罪自首而受
    裁判者，得減輕其刑，此所謂「發覺」，並非以有偵查犯罪
    職權之機關或人員確知犯罪之人及其犯罪事實無誤為必要，
    如有確切之根據，得為合理之可疑者，即足當之（最高法院
    98年度台上字第4459號判決意旨參照）。證人即承辦員警王
    震平於原審審理時證稱：99年4月10日下午3時40分許，在八
    德市○○路442巷73弄2衖127 號，被害人呂琳暄稱其所有車
    號K9Y-697號機車遭搶匪搶走，現場留下車號629-DHT號機車
    ，伊分析該類案件，認為此案可對相類似案件有所突破，故
    伊前往車號629-DHT 號機車失竊的位置調閱周遭所有監視系
    統，發現一名男子騎乘車號5FN-905 號機車前往失竊位置行
    竊車號629-DHT號機車，藉車號5FN-905號機車找到車主陳俊
    欽，陳俊欽供稱係一名年籍不詳之友人於當日向他借車，竊
    車時所穿著之帽子、雨衣及行竊後該名男子以步行方式於失
    竊地點出現，根據帽子、雨衣及監視器正面影像，陳俊欽確
    定該名男子即係他年籍不詳之友人，伊再請陳俊欽想想被告
    是否常在某地放置車輛，陳俊欽因而告知警方可前往桃園縣
    大溪鎮○○路861巷17弄3號前查看，當時在警方前往詢問陳
    俊欽時，已有被害人劉其峰（即報案失竊車號629-DHT 號機
    車）、呂琳暄（即報案遭搶車號K9Y-697號機車）、 許秀蕙
    （即報案遭騎乘車號K9Y-697號機車者為搶奪）、蔡芳君（
    即報案遭騎乘車號K9Y-697號機車者為搶奪） 之報案資料，
    且已先調得各該犯案地點之監視畫面，透過使用之交通工具
    及犯嫌所戴之半罩式、頂上白色中間黑色線條之安全帽及犯
    嫌逃逸的方向，已可研判當時在埋伏地點欲取車號K9Y-697
    號機車之人即是涉及被害人劉其峰、呂琳暄、徐秀蕙、蔡芳
    君案件之犯嫌，另周子庭也遭相同手法拿取財物之案件，伊
    有調到被害人周子庭從桃園縣八德市○○路往忠勇西街、忠
    勇街方向之錄影監視器影像，尾隨在周子庭所駕駛車輛後方
    的機車車號即為L3T-976 號，再調得失竊位置的監視器影像
    ，發現被告前往竊車，而L3T-976 號機車即是被害人童碧月
    在99年3月30日下午10時許，在桃園縣八德市○○路156號前
    遭竊之車輛，在上開桃園縣八德市○○路156 號前遭竊地點
    有拍到被告身形之監視畫面，因此警方當時即可認定周子庭
    遭搶奪案件及被害人童碧月遭竊機車案件係被告所為，故警
    方在99年4月23日晚間9時30分許逮捕被告時，已可認定被告
    涉犯被害人童碧月、周子庭、劉其峰、呂琳暄、徐秀蕙、蔡
    芳君之各案件，因此警方在對被告製作警詢筆錄詢問上開案
    件時，僅係就被告涉犯之案件為確認等語（見原審卷第170
    頁反面至第172頁反面），則承辦員警於99年4 月23日下午9
    時30分許逮捕被告時，已透由遭竊車輛、犯案手法、行車方
    向、犯嫌穿著及監視錄影等畫面，交叉比對出被告涉犯如附
    表一編號3至編號8所示之各案件，故警方已屬有確切之根據
    ，得為合理之可疑，是被告之犯行已經「發覺」，縱被告嗣
    後方自白搶奪、竊盜等犯行，自不符自首之要件，被告及辯
    護人上開主張，俱非可採。
  (四)被告前有如事實欄所載犯罪科刑及執行完畢之紀錄，有本院
    被告全國前案紀錄表1份在卷可稽，其於有期徒刑執行完畢5
    年以內，各故意再犯本件有期徒刑以上之罪，均為累犯，各
    應依刑法第47條第1項加重其刑。
  (五)被告所犯上開犯行，行為互殊，犯意各別，應予分論併罰。
  (六)原審以被告所為如附表一編號3至8所示各竊盜、搶奪犯行事
    證明確，適用刑法第320條第1項、第325條第1項、第47條第
    1項、第51條第5款，刑法施行法第1條之1第1項、第2項前段
    之規定，並審酌被告有竊盜、搶奪之前科紀錄，仍不知悔改
    ，甫出監未及1 年，即又再為本件多次犯行，且犯罪手法惡
    劣，破壞社會秩序及他人財產安全，所生危害非輕、惡性非
    輕，兼衡被告之品行、生活狀況、智識程度、犯罪之動機、
    目的、手段、被害人所受損害之程度，坦承犯行之犯後態度
    ，分別量處有期徒刑如附表一編號3至8所示之刑期，並認被
    告固有前科紀錄，惟其於警詢時及偵、審中始終坦承前開犯
    行，尚非全然無悔悟之心，兼衡本次竊盜、搶奪犯行之嚴重
    性、所得財物之價值、所表現之危險性及對其未來之期待性
    等情以觀，認被告經本件刑之諭知後，應足以收遏止並矯治
    其犯罪行為之效果，且足以體現司法正義，並契合社會感情
    ，而未依公訴人之請予以宣告強制工作。並說明附表一編號
    6 犯行頭戴之頂上有白色中間黑色線條之安全帽，並未扣案
    ，復無證據證明仍存在，爰不宣告沒收。扣案如附表二編號
    1 至13所示之物，均無證據證明與本案有關，爰均不宣告沒
    收。經核原判決此部分認事用法尚無不合，量刑亦稱妥適。
    被告不服，以其犯後主動告知警方犯罪事實，應符合自首要
    件為由提起上訴，核無理由，應予駁回。原審就如附表一編
    號1至8部分均判處罪刑暨定其應執行刑，惟關於如附表編號
    1、2部分暨定其應執行部分既經本院撤銷，改諭知如附表一
    編號1、2部分無罪（詳後述），則應由本院就上訴駁回有罪
    部分，定其應執行有期徒刑4年2月。
貳、無罪部分：
一、公訴意旨略以：
    許勝智基於意圖為自己不法之所有之犯意，於如附表一編號
    1所示時間、地點，以附表一編號1所示方法，竊取如附表一
    編號1 所示財物得手；另基於意圖為自己不法所有之犯意，
    於如附表一編號2所示時間、地點，以附表一編號2所示方法
    ，搶奪如附表一編號2 所示財物得手。因認被告涉犯有刑法
    第320條第1項竊盜罪、第325條第1項搶奪罪之犯行。
二、按犯罪事實應依證據認定之，無證據不得認定犯罪事實；不
    能證明被告犯罪者，應諭知無罪之判決，刑事訴訟法第154
    條第2項、第301條第1 項分別定有明文。又告訴人之告訴，
    係以使被告受刑事訴追為目的，是其陳述是否與事實相符，
    仍應調查其他證據以資審認。事實之認定，應憑證據，如未
    能發現相當證據，或證據不足以證明，自不能以推測或擬制
    之方法，為裁判基礎。再認定犯罪事實，所憑之證據，雖不
    以直接證據為限，間接證據亦包括在內，然無論直接或間接
    證據，其為訴訟上之證明，須於通常一般之人均不致於有所
    懷疑，而得確信其為真實之程度者，始得據之為有罪之認定
    ，倘其證明尚未達到此一程度，而有合理性懷疑之存在時，
    即無從為有罪之認定 （最高法院52年台上字第130號、40年
    台上字第86號及76年台上字第4986號判例參照）。
三、公訴人認被告許勝智涉犯刑法第320條第1 項竊盜、第325條
    第1 項搶奪罪，無非係以被告之供述、被害人吳雪汝、劉思
    彤之指述、贓證物認領保管單、扣押物品目錄表、監視攝影
    翻拍照片、現場照片等物為其主要論據。
四、訊據被告許勝智矢口否認有附表一編號1、2之犯行，辯稱：
    附表一編號1、2部分非伊所為，伊於檢察官偵查中係為求交
    保而承認等語。辯護人則辯護以：被害人吳雪汝之警詢筆錄
    、報案證明單僅能證明機車失竊之事實，贓物領據亦僅係贓
    車由被害人領回之事實，均不足以證明其失竊之機車係遭被
    告偷竊；被害人劉思彤對被告之指認未能符合法定程序，其
    於警詢及原審所為之證述與被告特徵大相逕庭，均不足以做
    為證明被告犯罪之證據等語。
五、被告固曾於99年4 月24日、5月5日檢察官訊問時對於附表一
    編號1、2之行為自白犯罪，嗣於原審及本院中則翻異前供，
    否認犯行。按刑事訴訟法第156條第2項規定，被告雖經自白
    ，仍應調查其他必要之證據，以察其是否與事實相符。立法
    意旨乃在防範被告自白之虛擬致與真實不符，故對自白在證
    據上之價值加以限制，明定須藉補強證據以擔保其真實性。
    所謂補強證據，係指除該自白本身之外，其他足以證明該自
    白之犯罪事實確具有相當程度真實性之證據而言，雖所補強
    者，非以事實之全部為必要，但亦須因補強證據之質量，與
    自白之相互利用，足使犯罪事實獲得確信者，始足當之（最
    高法院74年台覆字第10號判例、97年台上字第1011號判決意
    旨參照）。故被告於檢察官偵查中之供述縱出於任意性，仍
    需有補強證據，始得採為論罪科刑之基礎。查：
  (一)證人即被害人周思彤固於警詢中指認被告即為搶奪其機車之
    人，惟按目擊者之指認雖係法院認定犯罪事實之有力證據，
    然指認尤其是被害人之指認，亦存有誤認之風險，因此，須
    有嚴謹之指認程序，以防免或降低該風險。蓋指認者是否誠
    實、善意之主觀因素，或內、外在原因，影響一般人對於周
    遭事件之感知。如個人之偏見、期待、需求、壓力、焦慮、
    恐懼等，可能產生大小不一的感知扭曲、曲解；平時之注意
    能力、關鍵時刻之注意程度，乃至陳述時之描述、表達方法
    及準確性等，亦決定指認之正確、可靠與否。而外在觀察環
    境，如觀察（行為）時間之久暫、現場照明、指認距犯罪發
    生之間隔，以及指認程序是否嚴謹、有無明示、暗示或經誘
    導等，亦可能增加指認錯誤之風險。一對一之指認較諸「列
    隊指認」，更具暗示性，指認程序稍有不當，即易發生誘導
    效果，不得遽信。內政部警政署於90年8 月20日函頒（92年
    11月21日修正）之「警察機關實施指認犯罪嫌疑人程序要領
    」，明定犯罪嫌疑人之指認，除在犯罪現場或其附近當場逮
    捕者，得使被害人或目擊者當面指認外，應進行「列隊指認
    」。被害人因司法警察（官）違反上開規範而為之指認，固
    無逕予排除之必要。然指認因證據之特殊性，指認結果之證
    明力須從實施指認方法與供述證據兩方面檢驗。一則，由於
    實施指認方法之適當與否，攸關指認之正確性，如指認之實
    施有可能導致誘導或誤導效果之情形者，指認結果即不得遽
    採為證據；二則，由於指認之證據性質，仍屬於供述證據，
    指認人於指認時有無足夠辨識能力？指認如有依憑基礎事實
    者，須與客觀事實吻合，始足憑信。證人即被害人劉思彤雖
    於警詢指認被告即為搶奪其機車之犯嫌（見偵查卷第43頁）
    ，惟其於原審審理時具結證述：「（之前警詢指認跟你發生
    交通事故並搶奪你騎乘機車之人，當時指認是如何指認？）
    就是在警察局有看到本人」、「（你當時在警局指認嫌犯的
    印象距離案發當時的印象有無模糊不清的情形？）有，我當
    在做筆錄的時候，對嫌犯的印象就記憶不清楚了」、「（依
    據你第一次在警察局筆錄所供稱，當時搶你車的人是戴半罩
    式安全帽還有黑色口罩？）是」、「案發當時你有無看到他
    《指搶奪者》的臉？）有，眼睛的部分」、「（你當時去警
    局指認時，有無警察之前先告訴你搶你車子的嫌犯已經抓到
    ？）有…到警察局以後，警察是叫我指認，他當時就問我是
    不是這個人」等語（見原審卷第167至169頁），足見被害人
    劉思彤只看到搶奪者之眼睛，面對面時間又甚短暫，能否足
    夠辨識搶奪者而正確指認？已令人存疑。且被害人周思彤到
    警局指認被告前，業經員警告以逮獲行搶之人，又係採一對
    一「是非式」單一真人指認，被害人劉思彤指認前，主觀上
    已預見受指認人即為行搶之人，所為指認顯受警方嚴重不當
    誘導，難以遽信。
  (二)證人劉思彤於案發當日99年3月8日之第1 次警詢筆錄證稱：
    搶嫌年約20歲左右，穿著黑色風衣外套、戴半罩式安全帽、
    黑色口罩，操國語口音，身高約160公分等語 （見偵查卷第
    39頁），於原審審理時證稱：在警察局指認被告時，距離案
    發時大概一個禮拜左右，當時是因為對搶伊車子的人還有印
    象，這印象是利用臉及身材來判斷，是看到眼睛的部分等語
    （見原審卷第167、168頁）。惟本件案發日期係99年3月8日
    ，證人劉思彤前往警局指認被告日期為99年4 月24日，有調
    查筆錄在卷可憑（見偵查卷第43頁），間隔長達1 個半月之
    久，並非證人所指僅隔1個禮拜；證人劉思彤於第1次警詢筆
    錄證稱搶其機車之人戴半罩式安全帽及黑色口罩（見偵查卷
    第39頁），於原審審理時更證稱其忘記在發生事故後面對面
    談話過程中，犯嫌有無將口罩或安全帽拿下 （ 見原審卷第
    168頁反面）， 則證人既未親眼目睹犯嫌全貌，面對面時間
    又短短數分鐘，如何能正確指認被告即為搶奪其機車之人。
    又證人劉思彤對於搶奪其機車之人特徵之描述，於警詢證稱
    ：搶嫌年約20歲左右，穿著黑色風衣外套、戴半罩式安全帽
    、黑色口罩，操國語口音，身高約160公分等語 （見偵查卷
    第39頁）；於原審審理時證稱：因為當時事情發生的時候，
    伊跟對方都有下車，所以身高部分是抓一個大概，伊身高
    160左右，當時穿著約3公分左右之高跟鞋，案發當時那位嫌
    犯的身高好像跟伊差不多等語 （見原審卷第167頁反面）。
    則證人劉思彤乃憑其自己之身高及與犯嫌同時併立之客觀情
    狀，而判斷歹徒之身高，有相當可信性。然被告係68年出生
    、為31歲之中年男子，與甫成年之20歲男子顯有相當差距；
    而本院於審理程序時勘驗被告身高為173公分 （見本院卷第
    90 頁），亦與證人先後所指犯嫌為160公分身高之人，高矮
    差距甚多，均與被害人周思彤於案發時對犯罪嫌疑人觀察明
    白之特徵不符，自不得以被害人周思彤嗣後受污染之指認及
    證詞，做為被告於偵查中自白之補強證據。
  (三)另被害人劉思彤遭搶奪之序號為000000000000000號之LG 牌
    粉紅色手機，嗣經查出曾由證人黃素玲於案發後之99年3 月
    年3 月10日晚上9時58分插入門號0000000000號SIM卡使用過
    （見原審卷第42、124頁），而證人黃素玲於警詢證稱： 該
    手機是友人陳志遠的舅舅拿給伊使用的，伊叫他老禿，他朋
    友都叫他阿德等語（見原審卷第187頁）， 於本院審理時證
    稱：99年3月間楊志德拿1支粉紅色LG手機給伊，稱要出售該
    支手機，伊就拿來試用3、4天，伊後來沒有錢，就將手機還
    給楊志德。伊只記得是99年3 月10日當天拿到手機，不記得
    是上午或下午。伊沒有問楊志德手機來源，伊想說是他自己
    的，他只說那支手機要賣，伊沒有見過當庭之被告許勝智等
    語（見本院卷第85、86頁）；而證人楊志德則於本院審理時
    證稱：伊是陳志遠的舅舅，綽號「阿德」，陳志遠則叫伊老
    禿，伊有與陳志遠、黃素玲在一起過，但未曾拿手機給黃素
    玲，伊不認識在庭之被告許勝智等語（見本院卷第84至85頁
    ）。上開證人就彼此間有無交易被害人周思彤遭搶之手機乙
    節供述兩歧，惟證人黃素玲確曾使用被害人周思彤遭搶之手
    機，而證人楊志德雖否認曾將該手機拿給黃素玲使用，應係
    知悉該手機之來源並非正當，倘為肯定之供述恐有招致自己
    受刑事訴追之顧慮，是其否認曾拿該手機兜售乃人情之常。
    參諸證人黃素玲、楊志德均稱不認識被告，被告於本院審理
    時亦供稱：伊不認識楊志德等語（見本院卷第85頁）。則依
    事後追查上開手機之去向所得資料，亦無法證明該手機係自
    被告流出或可得證明被告與曾使用該手機之人有何關連性，
    亦乏補強證據足以補強被告於檢察官偵查中自白之憑信性。
    則被害人劉思彤被搶之手機既指向非被告處流出，被告所辯
    未為此部分搶奪犯行等語，堪值採信。
  (四)就附表一編號1 竊盜部分，雖曾經被告自白犯罪，並無其他
    補強證據證明係被告所為，被害人吳雪汝之警詢筆錄亦僅係
    其遭竊後報案之證明，且搶奪被害人劉思彤之人，乃係騎乘
    如附表一編號1 竊得之機車犯案，而該搶奪犯行已排除係被
    告所為如前所述，在罪疑唯輕之證據法則下，自難認被告確
    有為本件竊盜犯行。
  (五)綜上所述，本案被告被訴如附表一編號1、2所示竊盜、搶奪
    犯行之證明，均未達於通常一般人均不致有所懷疑，而得確
    信其為真實之程度，殊屬無從為有罪之確信。此外，本院復
    查無其他積極證據足資證明被告有公訴意旨所指此部分犯行
    ，自屬不能證明其犯罪。
六、原審疏未詳察，遽對被告如附表一編號1、2被訴部分論罪科
    刑，尚有未洽，本件被告上訴意旨否認犯罪，指摘原判決此
    部分不當，為有理由，應將原判決關於附表一編號1、2部分
    暨定其執行部分撤銷，另為被告無罪之諭知，以臻適法。
據上論斷，應依刑事訴訟法第368條、第369條第1項、第364條、
第301條第1項，刑法第51條第5款，判決如主文。
本案經檢察官壽勤偉到庭執行職務。
中    華    民    國   100    年    4     月    19    日
                  刑事第六庭審判長法  官  邱同印
                                  法  官  郭豫珍
                                  法  官  何信慶
以上正本證明與原本無異。
搶奪部分如不服本判決，應於收受送達後10日內向本院提出上訴
書狀，其未敘述上訴之理由者並得於提起上訴後10日內向本院補
提理由書（均須按他造當事人之人數附繕本）「切勿逕送上級法
院」。
竊盜部分不得上訴。
                                  書記官  王泰元
中    華    民    國   100    年    4     月    19    日
附錄：本案論罪科刑法條全文
中華民國刑法第320條
（普通竊盜罪、竊佔罪）
意圖為自己或第三人不法之所有，而竊取他人之動產者，為竊盜
罪，處5 年以下有期徒刑、拘役或5 百元以下罰金。
意圖為自己或第三人不法之利益，而竊佔他人之不動產者，依前
項之規定處斷。
前二項之未遂犯罰之。
中華民國刑法第325條
（普通搶奪罪）
意圖為自己或第三人不法之所有，而搶奪他人之動產者，處6 月
以上5 年以下有期徒刑。
因而致人於死者，處無期徒刑或7 年以上有期徒刑，致重傷者，
處3 年以上10年以下有期徒刑。
第1 項之未遂犯罰之。
附表一：
 ┌─┬───┬────┬─────────────┬─────┬───────────┐
 │編│被害人│犯罪時間│方          式            │主文      │ 備註                 │
 │號│      │、地點  │                          │          │                      │
 ├─┼───┼────┼─────────────┼─────┼───────────┤
 │1.│吳雪汝│99年2 月│許勝智見吳雪汝所有、車牌號│無罪      │                      │
 │  │      │28 日20 │碼HS7-507 號重型機車1 部未│          │                      │
 │  │      │時40分許│取下鑰匙，且仍在發動中，乃│          │                      │
 │  │      │，在桃園│徒手竊取吳雪汝上開機車得手│          │                      │
 │  │      │縣八德市│。                        │          │                      │
 │  │      │介壽路1 │                          │          │                      │
 │  │      │段938 號│                          │          │                      │
 │  │      │前      │                          │          │                      │
 │  │      │        │                          │          │                      │
 │  │      │        │                          │          │                      │
 ├─┼───┼────┼─────────────┼─────┼───────────┤
 │2.│劉思彤│99年3 月│許勝智騎乘附表一編號1 犯行│無罪      │                      │
 │  │      │8 日20時│竊得之車牌號碼HS7-507 號重│          │                      │
 │  │      │50分許，│型機車，並戴口罩（未扣案）│          │                      │
 │  │      │在桃園縣│，自後方碰撞劉思彤所所騎乘│          │                      │
 │  │      │八德市廣│之車牌號碼825-ECN 號重型機│          │                      │
 │  │      │興路575 │車，趁劉思彤下車察看未及防│          │                      │
 │  │      │巷口    │備之際，以突然騎乘劉思彤所│          │                      │
 │  │      │        │有上開機車離去之方式，徒手│          │                      │
 │  │      │        │搶奪劉思彤所有上開機車1部 │          │                      │
 │  │      │        │（該機車座墊下方置物箱內放│          │                      │
 │  │      │        │置有劉思彤所有之皮包1 個及│          │                      │
 │  │      │        │皮內之國民身分證、健保卡、│          │                      │
 │  │      │        │駕照各1 張、數位相機1 台、│          │                      │
 │  │      │        │內附門號0000000000號行動電│          │                      │
 │  │      │        │話1 支、內附門號0000000000│          │                      │
 │  │      │        │號行動電話1 支），得手後，│          │                      │
 │  │      │        │許勝智即騎乘搶得之上開機車│          │                      │
 │  │      │        │逃逸。                    │          │                      │
 ├─┼───┼────┼─────────────┼─────┼───────────┤
 │3.│童碧月│99年3 月│許勝智見童碧月所有車牌號碼│許勝智竊盜│1.證人即被害人童碧月於│
 │  │      │30 日22 │L3T-976 號重型機車未取下鑰│，累犯，處│  警詢中之證述（見99年│
 │  │      │時許，在│匙，乃以該鑰匙啟動上開機車│有期徒刑伍│  度偵字第11588號偵查 │
 │  │      │桃園縣八│之方式，徒手竊取上開機車（│月。      │  卷第49頁至第50頁）  │
 │  │      │德市中山│該機車座墊下方置物箱內放置│          │2.報案證明單（99年度偵│
 │  │      │路1 段15│有童碧月所有之身分證1 張）│          │  字第11588號偵查卷第 │
 │  │      │6 號前  │得手。                    │          │  51頁）              │
 │  │      │        │                          │          │3.證人即承辦警員王震平│
 │  │      │        │                          │          │  於原審審理時之證述（│
 │  │      │        │                          │          │  見原審卷第170頁反面 │
 │  │      │        │                          │          │  至第172頁）         │
 ├─┼───┼────┼─────────────┼─────┼───────────┤
 │4.│周子庭│99年3 月│許勝智騎乘如附表一編號3 犯│許勝智竊盜│1.證人即被害人周子庭於│
 │  │      │31 日0時│行竊得之車牌號碼L3T-976 機│，累犯，處│  警詢中之證述（見99年│
 │  │      │30分許，│車，自後方碰撞周子庭所駕駛│有期徒刑伍│  度偵字第11588號偵查 │
 │  │      │在桃園縣│之車牌號碼5151-YT 自用小客│月。      │  卷第52頁至第59頁）  │
 │  │      │八德市忠│車，趁周子庭下車查看疏未注│          │2.證人即承辦警員王震平│
 │  │      │勇街329 │意之際，徒手竊取周子庭所有│          │  於原審審理時之證述（│
 │  │      │號前    │置放於上開自用小客車副駕駛│          │  見原審卷第170頁反面 │
 │  │      │        │座皮包1 只（內有周子庭所有│          │  至第172頁）         │
 │  │      │        │之現金新臺幣〈下同〉5,000 │          │                      │
 │  │      │        │元、皮包1 只、皮夾1 個、郵│          │                      │
 │  │      │        │局提款卡1 張、內附門號0989│          │                      │
 │  │      │        │086085號SIM 卡之行動電話1 │          │                      │
 │  │      │        │只、無線網卡），得手後許勝│          │                      │
 │  │      │        │智即騎乘上開車牌號碼L3T-97│          │                      │
 │  │      │        │6 機車離去，周子庭於許勝智│          │                      │
 │  │      │        │離去後，始發覺其上開財物遭│          │                      │
 │  │      │        │竊。                      │          │                      │
 ├─┼───┼────┼─────────────┼─────┼───────────┤
 │5.│劉其峰│99年4 月│許勝智見劉其峰所有、車牌號│許勝智竊盜│1.證人即被害人劉其峰於│
 │  │      │8 日23時│碼629─DHT 號重型機車1 部 │，累犯，處│  警詢中之證述（見99年│
 │  │      │10分許，│未取下鑰匙，乃以該鑰匙啟動│有期徒刑伍│  度偵字第11588號偵查 │
 │  │      │在桃園縣│上開機車之方式，徒手竊取上│月。      │  卷第77頁至第79頁）  │
 │  │      │八德市廣│開機車得手。              │          │2.贓物認領保管單1 份（│
 │  │      │福路20巷│                          │          │  見99年度偵字第11588 │
 │  │      │15弄18號│                          │          │  號偵查卷第80頁）    │
 │  │      │        │                          │          │3.報案證明單（見99年度│
 │  │      │        │                          │          │  偵字第11588號偵查卷 │
 │  │      │        │                          │          │  第81頁）            │
 │  │      │        │                          │          │4.監視錄影畫面（見99年│
 │  │      │        │                          │          │  度偵字第11588號偵查 │
 │  │      │        │                          │          │  卷第69頁）          │
 │  │      │        │                          │          │5.證人即承辦警員王震平│
 │  │      │        │                          │          │  於原審審理時之證述（│
 │  │      │        │                          │          │  見原審卷第170頁反面 │
 │  │      │        │                          │          │  至第172頁）         │
 │  │      │        │                          │          │6.證人陳俊欽於警詢中之│
 │  │      │        │                          │          │  證述（見99年度偵字第│
 │  │      │        │                          │          │  11588 號偵查卷第62、│
 │  │      │        │                          │          │  63、64頁）          │
 ├─┼───┼────┼─────────────┼─────┼───────────┤
 │6.│呂琳暄│99年4 月│許勝智騎乘附表一編號5 犯行│許勝智意圖│1.證人即被害人呂琳暄於│
 │  │      │10日15時│竊得之車牌號碼629-DHT 號重│為自己不法│  警詢中之證述（見99年│
 │  │      │45分許，│型機車，並頭戴頂上白色中間│之所有，搶│  度偵字第11588 號偵查│
 │  │      │在桃園縣│黑色線條之安全帽（未扣案）│奪他人之動│  卷第82頁至第85頁、第│
 │  │      │八德市建│，自後方碰撞呂琳暄所騎乘之│產，累犯，│  88頁至第90頁）      │
 │  │      │國路442 │車牌號碼K9Y-697 號重型機車│處有期徒刑│2.贓物認領保管單1 份（│
 │  │      │巷73弄2 │，趁呂琳暄下車察看未及防備│壹年伍月。│  見99年度偵字第11588 │
 │  │      │衖127 號│之際，以突然騎乘呂琳暄所有│          │  號偵查卷第92頁）    │
 │  │      │前      │上開機車離去之方式，徒手搶│          │3.報案證明單（見99年度│
 │  │      │        │奪呂琳暄所有上開機車1 部（│          │  偵字第11588 號偵查卷│
 │  │      │        │該機車座墊下方置物箱內放置│          │  第91頁）            │
 │  │      │        │有呂琳暄所有之豹紋小錢包1 │          │4.證人陳俊欽於警詢中之│
 │  │      │        │個、書本1 本、零錢300 餘元│          │  證述（見99年度偵字第│
 │  │      │        │、行照、健保卡、臺銀提款卡│          │  11588號偵查卷第74頁 │
 │  │      │        │、駕照各1 張），得手後，許│          │  ）                  │
 │  │      │        │勝智即騎乘搶得之上開機車離│          │5.監視錄影畫面（見99年│
 │  │      │        │去。                      │          │  度偵字第11588 號偵查│
 │  │      │        │                          │          │  卷第70頁至第71頁）  │
 │  │      │        │                          │          │6.證人即承辦警員王震平│
 │  │      │        │                          │          │  於原審審理時之證述（│
 │  │      │        │                          │          │  見原審卷第170頁反面 │
 │  │      │        │                          │          │  至第172頁）         │
 ├─┼───┼────┼─────────────┼─────┼───────────┤
 │7.│徐秀蕙│99年4 月│許勝智騎乘附表一編號6 犯行│許勝智意圖│1.證人即被害人徐秀蕙於│
 │  │      │16日21時│搶得之車牌號碼K9Y─697 號 │為自己不法│  警詢中之證述（見99年│
 │  │      │28分許  │重型機車，自後方碰撞徐秀蕙│之所有，搶│  度偵字第11588 號偵查│
 │  │      │，在桃園│所駕駛車牌號碼2182-YM 號自│奪他人之動│  卷第93頁至第98頁）  │
 │  │      │縣八德市│用小客車，經徐秀蕙下車察看│產，累犯，│2.證人即被害人徐秀蕙於│
 │  │      │建國路與│，未發現碰撞痕跡後返回車上│處有期徒刑│  偵查中之證述（見99年│
 │  │      │大勤街口│，許勝智即佯裝向徐秀蕙問路│壹年伍月。│  度偵字第11588號偵查 │
 │  │      │        │，且藉故向徐秀蕙借紙筆且代│          │  卷第203頁至第205頁）│
 │  │      │        │為書寫，許勝智即趁徐秀蕙認│          │3.贓物認領保管單1 份（│
 │  │      │        │未及防備之際，徒手搶奪徐秀│          │  見99年度偵字第11588 │
 │  │      │        │蕙所有當時放置大腿上之LV品│          │  號偵查卷第99頁）    │
 │  │      │        │牌皮包1 只（內有徐秀蕙所有│          │4.證人陳俊欽於警詢中之│
 │  │      │        │之現金2 萬餘元、燦坤卡1張 │          │  證述（見99年度偵字第│
 │  │      │        │、HAPPY GO 卡1 張、WORKING│          │  11588號偵查卷第74頁 │
 │  │      │        │HOUSE 卡1 張、屈臣氏會員卡│          │  頁）                │
 │  │      │        │1 張、IDO 天使卡1 張、I   │          │5.證人即承辦警員王震平│
 │  │      │        │CASH卡儲值卡1 張、紫色化妝│          │  於原審審理時之證述（│
 │  │      │        │包1 只、DHC 吸油面紙1 包、│          │  見原審卷第170頁反面 │
 │  │      │        │徐秀蕙所有之身分證、駕照各│          │  至第172頁）         │
 │  │      │        │1 張、張政棠所有身分證、花│          │                      │
 │  │      │        │旗信用卡各1 張、渣打銀行存│          │                      │
 │  │      │        │摺、南亞煤氣行之渣打銀行存│          │                      │
 │  │      │        │摺各1 本），並造成徐秀蕙右│          │                      │
 │  │      │        │手虎口淤傷後（傷害部分未據│          │                      │
 │  │      │        │告訴），得手後，許勝智即騎│          │                      │
 │  │      │        │乘上開機車逃逸。          │          │                      │
 ├─┼───┼────┼─────────────┼─────┼───────────┤
 │8.│蔡芳君│99年4 月│許勝智騎乘附表一編號6 犯行│許勝智意圖│1.證人即被害人蔡芳君於│
 │  │      │22 日2時│搶得之車牌號碼K9Y─697 號 │為自己不法│  警詢中之證述（見99年│
 │  │      │30分許，│重型機車，見蔡芳君甫將原騎│之所有，搶│  度偵字第11588 號偵查│
 │  │      │在桃園縣│乘之停放左列地點，且皮包尚│奪他人之動│  卷第100頁至第104頁）│
 │  │      │八德市介│放置於機車腳踏墊上，即假裝│產，累犯，│2.證人即被害人蔡芳君於│
 │  │      │壽路2 段│向蔡芳君問路，趁蔡芳君未及│處有期徒刑│  偵查中之證述（見99年│
 │  │      │352 巷12│防備之際，即徒手奪取蔡芳君│壹年伍月。│  度偵字第11588 號偵查│
 │  │      │號      │所有置於機車腳踏墊上之皮包│          │  卷第206頁至第207頁）│
 │  │      │        │（內有蔡芳君所有現金500 元│          │3.證人即被害人蔡芳君於│
 │  │      │        │、CANON 廠牌數位相機1 台、│          │  原審審理中之證述（見│
 │  │      │        │手機1 只、金融卡、信用卡）│          │  原審卷第207頁至第20 │
 │  │      │        │得手後，騎乘上開車牌號碼  │          │  9頁）               │
 │  │      │        │K9Y- 697機車加速離去。    │          │4.贓物認領保管單1 份（│
 │  │      │        │                          │          │  見99年度偵字第11588 │
 │  │      │        │                          │          │  號偵查卷第106頁）   │
 │  │      │        │                          │          │5.報案證明單（見99年度│
 │  │      │        │                          │          │  偵字第11588號偵查卷 │
 │  │      │        │                          │          │  第81頁）            │
 │  │      │        │                          │          │6.失物照片（見99年度偵│
 │  │      │        │                          │          │  字第11588 號偵查卷第│
 │  │      │        │                          │          │  105頁）             │
 │  │      │        │                          │          │7.證人陳俊欽於警詢中之│
 │  │      │        │                          │          │  證述（見99年度偵字第│
 │  │      │        │                          │          │  11588號偵查卷第74頁 │
 │  │      │        │                          │          │  ）                  │
 │  │      │        │                          │          │8.證人即承辦警員王震平│
 │  │      │        │                          │          │  於原審審理時之證述（│
 │  │      │        │                          │          │  見原審卷第170頁反面 │
 │  │      │        │                          │          │  至第172頁）         │
 │  │      │        │                          │          │                      │
 │  │      │        │                          │          │                      │
 └─┴───┴────┴─────────────┴─────┴───────────┘
附表二
┌─┬─────┬──┬───┬──────┐
│編│物品名稱  │數量│所有人│備註        │
│號│          │    │姓名  │            │
├─┼─────┼──┼───┼──────┤
│1 │快樂購聯合│1 張│許勝智│與本案無關。│
│  │集點卡    │    │      │            │
├─┼─────┼──┼───┼──────┤
│2 │NON STOP卡│1 張│許勝智│與本案無關。│
├─┼─────┼──┼───┼──────┤
│3 │家樂福會員│1 張│許勝智│與本案無關。│
│  │卡        │    │      │            │
├─┼─────┼──┼───┼──────┤
│4 │converse卡│1 張│許勝智│與本案無關。│
├─┼─────┼──┼───┼──────┤
│5 │7-ELEVEN卡│1 張│許勝智│與本案無關。│
├─┼─────┼──┼───┼──────┤
│6 │艾朵美妝品│1 張│許勝智│與本案無關。│
│  │會員卡    │    │      │            │
├─┼─────┼──┼───┼──────┤
│7 │深藍色運動│1 件│許勝智│與本案無關。│
│  │長褲      │    │      │            │
├─┼─────┼──┼───┼──────┤
│8 │灰色羽絨外│1 件│許勝智│與本案無關。│
│  │套        │    │      │            │
├─┼─────┼──┼───┼──────┤
│9.│機車鑰匙  │1 支│簡秋花│與本案無關。│
├─┼─────┼──┼───┼──────┤
│10│黑色安全帽│1 個│簡秋花│與本案無關。│
├─┼─────┼──┼───┼──────┤
│11│鑰匙      │1 組│許勝智│與本案無關。│
├─┼─────┼──┼───┼──────┤
│12│鑑定報告含│1 張│許勝智│與本案無關。│
│  │證物（衛生│    │      │            │
│  │紙DNA 報告│    │      │            │
│  │）        │    │      │            │
├─┼─────┼──┼───┼──────┤
│13│鑑定報告含│1 個│許勝智│與本案無關。│
│  │證物（口罩│    │      │            │
│  │DNA）     │    │      │            │
└─┴─────┴──┴───┴──────┘